臺灣新竹地方法院民事判決  
110年度訴字第392號
原      告  林○君  
被      告  林○音  

            林○君  
上二人共同
訴訟代理人  黃韋齊律師
上列當事人間損害賠償事件，本院於民國110年12月21日言詞辯
論終結，判決如下：
    主  文
原告之訴及假執行之聲請均駁回。
訴訟費用由原告負擔。
    事實及理由
一、原告起訴主張：
㈠、原告自民國107年4月23日開始與被告丙○○（下稱被告一）之
    配偶賴○○發生數次性關係，因發生婚外情而感到愧疚罪惡，
    導致罹患重度憂鬱症，然賴○○阻止原告向被告一坦白，故原
    告發臉書私訊是要讓賴○○的朋友知道其真面目，並非如外表
    正直陽光愛家，不是刻意針對被告一，原告完全承認有侵害
    被告一之配偶權。被告一向原告求償新臺幣（下同）100萬
    元精神慰撫金，業經本院於109年11月30日以109年度訴字第
    595號損害賠償事件判決原告應給付被告一50萬元及法定遲
    延利息，被告一其餘之訴駁回，原告及被告一均未上訴而於
    109年12月28日判決確定（下稱前案）。
㈡、原告於臺灣新竹地方檢察署偵查時暨民事前案答辯時，均在
    第一時間坦誠與賴○○通姦，並將事件之起因、經過、結果誠
    實告知，對於前案判決結果全然接受絕無任何異議。然被告
    一及其友人即被告甲○○（下稱被告二）以扭曲時序、編造事
    由、刪除完整對話之方式，惡意以文字、言詞傷害污衊折磨
    原告之身心；在前案判決後，又以存證信函抹黑原告。被告
    二人之侵權行為如下：
　⒈被告一、二指控原告使用名稱為「曾○琪」之假帳號，於臉書
    上造謠及謊稱「哈哈哈，羅蘭，小王、小三真多，給妳滿滿
    、滿滿的性愛，滿滿、滿滿的3個小時」（下稱系爭貼文）
    （前案卷第316-317、335頁）。
　⒉原告於110年1月7日下午5:19傳送私訊予被告二（臉書帳號ch
    erry cherry）完整內容為「您好，我是要向您提告的乙○○
    。對於您的不實指控，民事法官已經給我一個真相，我勝訴
    了，故代表您無憑無據的指稱我是某人（註：指「曾○琪」
    ）已經構成了不實指控的罪名，目前已尋求法律途徑，請自
    重」（卷第53頁）。然被告一卻於110年1月19日以竹北嘉豐
    郵局第20號存證信函向原告稱「乙○○嚴重扭曲侵害配偶權之
    確定判決意旨，向友人甲○○宣稱自身已勝訴云云，所為顯然
    藐視司法…」（卷第57-67頁），請被告一、二提出佐證，原
    告在何時？向何人？為嚴重扭曲侵害配偶權之確定判決意旨
    為勝訴？
　⒊被告一於110年1月19日竹北嘉豐郵局第20號存證信函宣稱原
    告不給付損害賠償金。然被告一已透過宜蘭地方法院民事執
    行處查封原告名下不動產，不應於上開存證信函抹黑原告拒
    不履踐賠償責任。
　⒋被告一於前案以書狀稱：乙○○辯稱遭到賴○○性強迫、性暴力
    、並被當作性玩物、性工具，並以自身存有精神障礙及憂鬱
    傾向需前往精神科治療等語置辯，卻沒有向警方或院方請求
    協助，故乙○○所言不可信（前案卷第313-316頁）。然原告
    於前案已有所回覆說明（卷第251頁）。
　⒌被告一於前案以書狀捏造原告「大肆將其性愛過程及與賴○○
    發生性關係之情節在網路上宣揚」（卷第249頁）。請被告
    一提出原告在網路上宣揚性愛過程之證據。　　　
　⒍原告與賴○○間所生爭執，被告一指為原告對其妨害名譽、恐
    嚇、誹謗。然新竹地檢署已為不起訴處分述明「乙○○並未直
    接將恐嚇訊息通知林佳音，而係陳述在與賴○○之對話內容」
    。
　⒎被告一使用原告與賴○○間私人訊息截圖作為前案訴訟證據，
    非僅全然與被告一無關，且刻意刪除了原始對話內容，刪除
    了有利於原告部分，處心積慮將原告惡魔化，被告一居心為
    何？原告若不是自己努力去澄清事實，何來前案判決被告一
    「尚屬無據，應予駁回」之判決內文。
　⒏原告從來沒有說因為身心有礙才與賴○○發生外遇及性關係。
    被告一於前案刻意改編侵害配偶權之時間順序，誣指原告精
    神有病、心理有問題，藉由與賴○○外遇發生性關係來治療原
    告自身問題。
　⒐原告於108年8月24日20:44在專科同學群組「○○00○○」發言「
    各位同學，我是乙○○，我和班上同學賴○○發生了婚外情，時
    間約一年多了，做了錯誤的事，我愧疚道歉，我退群組」，
    而被告一於108年8月24日20:45即主動與原告前夫張○○臉書
    聯繫，被告一卻於前案訴訟不實陳稱「經友人事後告知，丙
    ○○方得知乙○○無端散布訊息與賴○○間之婚外情」。
　⒑⒒⒓被告一於前案透過訴訟代理人，指控原告與賴○○發生關係
    是愉悅的，不可能罹患身心疾病；指控原告是在108年後才
    有身心症，刻意遺漏原告所提出107年-108年身心科診斷證
    明書；指控原告以精神障礙做為通姦藉口。以上都是被告一
    隨意抹黑。
　⒔被告一指控原告將其與賴○○婚外情之事，作為打擊被告一之
    工具，作為四處向被告一友人、同事、同學宣傳之題材。然
    賴○○臉書友人，究竟誰是誰的友人、同事、同學，原告不知
    悉，被告一認為原告就是刻意針對伊，太過牽強。　
　⒕被告一於刑案對於原告提出之妨害名譽告訴，已不起訴處分
    、再議駁回確定。然被告一於前案民事訴訟中仍將不屬於侵
    害配偶權部分，以刪除、編造、自編情事對原告為不實指控
    ，故前案判決以一部無理由、敗訴、駁回被告一之訴、訴訟
    費用50%由被告一負擔。
㈢、原告因被告一、二上開不實指控，貞操、健康、名譽受損。
    爰依民法第184條第1項、第185條、第195條第1項規定，提
    起本件訴訟，請求被告一、二對原告負非財產上損害賠償責
    任。並聲明：⑴被告一應給付原告50萬元，及自起訴狀繕本
    送達翌日起至清償日止，按年息5%計算之利息。⑵被告二應
    給付原告8萬元，及自起訴狀繕本送達翌日起至清償日止，
    按年息5%計算之利息。⑶訴訟費用由被告負擔。⑷願供擔保，
    請准宣告假執行。
二、被告則答辯以：
㈠、被告一於前案起訴之初，並未主動提及關於精神層面之事，
    係原告於訴訟中自行主動揭露其個人精神情形，方衍生之後
    續攻防。而被告一於前案以配偶身分，不論民、刑事均聚焦
    在「107年6月至10月間」之侵害配偶權事件，原告自行提出
    之陳○○診所之精神科診斷證明書內載「醫囑：病患因107年
    初焦慮症狀而至本院門診、藥物治療後症狀穩定，107年5月
    起症狀起伏，陸續出現憂鬱情緒、暴食、頻繁恐慌發作狀況
    ，於門診陸續藥物調整治療至108年2月」（前案卷第115頁
    ）。故被告一於前案主張原告之身心疾病發生在婚外情之前
    ，旨在澄清原告之精神情形不影響其侵害被告一配偶權之事
    實。
㈡、原告於前案答辯稱其與賴○○之婚外情是「更早」之107年4月2
    3日即發生，此等僅存在於原告主觀認知之細節，並非被告
    一於前案所訴求事實，更遑論被告一身為婚姻遭背叛、遭侵
    害之被害方，不代表被告一必須相信或認同原告的說詞。
㈢、至於「曾○琪」名義所為系爭貼文乙節，108年約莫7月底-8月
    初，被告一手機門號0000000000接到一通不知名女性來電，
    表示要確認上開門號是否為被告一所有，當晚開始被告一即
    頻繁接到無來電顯示之騷擾電話。108年8月23日上開手機接
    到2位女性在語音信箱留言謾駡。上開電話掛斷未久，被告
    一的臉書私訊即收到「曾○琪」私訊內容（前案卷第333頁）
    「不要偷偷跟我老公聯絡」「我會跟Ganki Lai講」（註：G
    anki Lai即賴○○之英文名字），被告一因此將上開臉書私訊
    截圖給被告二看，被告二才以「曾○琪」名稱進行搜尋，即
    搜尋到系爭貼文。次日（8月24日）下午，原告即撥打被告
    一手機門號0000000000留言表示要到新竹找被告一談事情，
    其後原告本人出現並跪在被告一的社區門口，要求與被告一
    單獨談關於婚外情之事。是以，在上開事件時間如此緊接情
    況下，被告一合理懷疑「曾○琪」就是原告，並無侵權行為
    可言。
㈣、雙方在前案所提出攻擊防禦方法，原告如有任何反駁或質疑
    應於前案訴訟過程中及時提出，或循上訴途徑爭執，但原告
    在前案判決後沒有上訴，附於前案之卷證只供該案使用，並
    未向外人揭露。前案判決有認定原告侵權行為事實，只是精
    神慰撫金的高低由法官衡量。附言之，原告就其應給付之50
    萬元賠償金及利息迄今分文未付。並答辯聲明：⑴原告之訴
    駁回。⑵訴訟費用由原告負擔。
三、本院之判斷：
㈠、原告與被告一之配偶賴○○前為專科同學舊識關係，被告一與
    賴○○於98年10月17日結婚，育有兩名未成年子女，原告與賴
    ○○於107年6月至10月間至少發生數次性關係，此為兩造於前
    案所不爭執，並記載於判決書「兩造不爭執事項」內，此有
    前案判決書影本在卷可稽（卷第26-27頁）。觀諸前案判決
    書全文，認定原告侵害被告一配偶權之證據乃原告提出之「
    通訊軟體頁面截圖、私訊內容、就診證明、不起訴處分書、
    簡訊截圖照片、LINE對話紀錄等（前案卷第23-38、325-351
    頁）」暨原告不否認與賴○○於107年6月至10月間發生數次性
    關係，且原告行為已達不法侵害被告一基於配偶關係之身分
    法益而情節重大之程度，被告一自得請求原告賠償非財產上
    損害賠償。至於賠償金額，被告一於前案請求100萬元，前
    案斟酌原告行為對被告一婚姻生活之圓滿所造成破壞程度、
    兩造之學歷、身分、地位、經濟狀況，及被告一所受精神上
    痛苦程度等一切情狀，認被告一請求原告給付非財產上之損
    害，應以50萬元為適當，至逾上開範圍之請求，尚屬無據，
    應予駁回。是以，綜上前案判決要旨，前案所駁回被告一之
    請求僅係賠償金額（認被告一請求100萬元過高而僅准許50
    萬元），而非認定被告一所訴不實而駁回。
㈡、前案並未調查、亦未具體認定被告一或原告上述⒈⒋⒌⒍⒎⒏⒐⒑⒒⒓⒔
    ⒕關於侵害配偶權以外之情節是否真實，亦非作為決定侵害
    配偶權精神慰撫金金額之依據。是以，本件原告執前案判決
    就被告一請求100萬元僅准許50萬元、駁回其餘50萬元為據
    ，向被告二表示前案判決已經給伊一個真相，伊勝訴了云云
    ，實乃不諳判決書結構而誤解前案判決意旨所致。就原告上
    述⒉過程（原告於110年1月7日下午5:19傳送私訊予被告二）
    ，被告一於110年1月19日寄發竹北嘉豐郵局第20號存證信函
    予原告予以澄清，並無不妥。再者，就原告上述⒊過程，前
    案判決於109年12月28日確定，截至被告一於110年1月19日
    發函止，原告確實並未主動履行給付50萬元及利息之義務，
    又即使被告一曾透過強制執行程序查封原告財產，在被告一
    全額受償之前，原告確實拒不履踐賠償責任，否則何庸透過
    強制執行程序。是原告上述⒊所示情節，並非被告一抺黑。
㈢、本件原告最在意者乃其究竟先罹患身心疾病、後與賴○○婚外
    情？抑或先與賴○○婚外情、後罹患身心疾病？依我國法制，
    除法律有明文規定者外（例如侵權行為之際無意識或精神錯
    亂中），單純罹患身心疾病者並不免除其損害賠償，故此節
    並未經前案認定。被告一與原告並不相熟，原告個人醫療歷
    史非被告一所能清楚知悉，原告為侵害被告一配偶權之人，
    本即難以期待被告一信任原告所言。縱使原告於本件聲請本
    院向桃園市中壢區「168MOTEL中壢館」函調車號000-0000自
    用小客車於107年4月23日進入及離開該旅館相關紀錄（卷第
    395-397頁），已確認000-0000自用小客車於107年4月23日
    有進入該旅館休息2小時多之事實（①）。然而，對照於原告
    於其自書、自發於網路之訊息：「我是賴○○的婚外情對象，
    本人乙○○也至賴家向賴太太下跪道歉，還有天大的秘密等著
    我公諸於世」（②）；「三軍總醫院診斷證明書，乙○○108年
    4月1日至108年4月16日應診，病名：嚴重型憂鬱」（③）；
    「道歉聲明：本人乙○○因患有重度身心恐慌憂鬱症，日前發
    病虛構與賴○○先生婚外情一事，導致賴先生名譽上的損害，
    我內心深感愧疚及抱歉，請各位相信賴先生的品德，…」（④
    ）（前案卷第29頁），上列①②③④四者相互矛盾，虛實難明。
    在經過前案、本案兩造各自提出證據之前，被告一於前案主
    張原告之身心疾病發生在婚外情之前，且其精神情形不影響
    本件侵害配偶權之事實，並非毫無所本，非可論以故意或過
    失侵害原告人格權。
㈣、按因故意或過失，不法侵害他人之權利者，負損害賠償責任
    。不法侵害他人之名譽者，被害人雖非財產上之損害，亦得
    請求賠償相當之金額，民法第184 條第1 項前段、第195 條
    第1 項前段固有規定，惟是否構成上開民法侵權行為規定之
    「不法」，應就整體法秩序之價值觀予以評價。民法雖未規
    定如何調和名譽保護及言論自由，惟仍應適用侵權行為一般
    原則及司法院釋字第509 號解釋創設性之合理查證義務外，
    刑法第310 條第3 項「真實不罰」及第311 條「合理評論」
    之規定（即阻卻違法規定），亦應得類推適用。又刑法第31
    1 條第1 款規定以善意發表言論，而有因自衛、自辯或保護
    合法之利益情形者不罰。倘行為人係以善意發表言論，而屬
    自衛、自辯或保護合法利益之情形，自難謂係不法侵害他人
    之名譽權。再者，訴訟權為憲法所保障之權利，而訴訟之本
    質原含訟爭對立性，藉由雙方攻擊、防禦之往來過程，以發
    現訴訟上之真實，倘過於箝制訴訟中之言論，則難期訴訟權
    之完整行使，因此，除訴訟案件當事人於訴訟程序中，故意
    就與本案爭訟無關之事實，虛構陳述詆譭他人，侵害他人之
    名譽，而為法所不許外，若當事人就訴訟事件之爭點而為攻
    擊防禦之陳述，非就與爭點毫無關聯之情事任意指摘，應認
    未逾行使正當訴訟攻防之合理範圍者，亦即當事人於訴訟程
    序進行中，為說明其請求及抗辯之事實為正當，就其爭訟相
    關事實，提出有利其請求之主張或抗辯，縱使因此影響他人
    之名譽，然其與爭訟事項相關之主張及抗辯，係當事人在訴
    訟程序中權利之行使，尚非不法侵害他人之名譽權。準此，
    被告一於前案之指訴及呈出證據，係就訴訟事件之爭點而為
    攻擊防禦之陳述，非就與爭點毫無關聯之情事任意指摘，縱
    使原告心中感受不悅，仍未逾行使正當訴訟攻防之合理範圍
    。
㈤、至於被告二將所見系爭貼文轉告被告一，之後被告一提出作
    為前案證據，無非係因「曾○琪」貼文中含有「Ganki Lai」
    即賴○○之英文名字、「羅蘭」即被告一英文名字「LAUREN」
    之故（前案卷第333-335頁）。同上述㈣所示理由，被告一、
    二並非就與前案爭點毫無關聯之情事任意指摘。
㈥、綜上所述，原告依民法第184第1項、第185條、第195條第1項
    規定，提起本件訴訟，請求被告一、二各給付50萬元、8萬
    元損害賠償，均為無理由，應予駁回。原告之訴既經駁回，
    所為假執行之聲請即失所附麗，應併予駁回。
四、本件判決基礎已臻明確，兩造其餘攻擊防禦方法及訴訟資料
    ，核與判決結果不生影響，爰不一一論述。
五、訴訟費用負擔之依據：民事訴訟法第78條。　
中　　華　　民　　國　　111 　年　　1 　　月　　18  　日
                  民事第二庭    法　官　陳麗芬
以上正本係照原本作成。
如對本判決上訴，須於判決送達後20日內向本院提出上訴狀。如
委任律師提起上訴者，應一併繳納上訴審裁判費。
中　　華　　民　　國　　111 　年　　1 　　月　　19　　日
                                書記官　曾煜智